臺灣高等法院高雄分院刑事判決　　　　96年度上訴字第1291號
上　訴　人
即　被　告　丁○○
　　　　　　甲○○
上 2人共同　本院公設辯護人　于欣潔
指定辯護人
上列上訴人因違反槍砲彈藥刀械管制條例案件，不服臺灣高雄地
方法院96年度訴字第120 號中華民國96年5 月8 日第一審判決（
起訴案號：臺灣高雄地方法院檢察署95年度偵字第27845 號），
提起上訴，本院判決如下：
    主  文
上訴駁回。
    事  實
一、丁○○、乙○○（未據起訴）、丙○○（未據起訴）、甲○○等4 人，均明知可發射子彈具殺傷力之改造手槍及制式子
    彈，均屬槍砲彈藥刀械管制條例所管制之物品，未經許可，
    不得持有。緣丁○○竟仍基於持有之犯意，於民國95年7 月
    間某日（起訴書誤載為同年5 、6 月間某日），自姓名、年
    籍不詳之成年男子「啞巴」，取得如附表所示具殺傷力之改
    造手槍、制式子彈而持有之，並放置在其高雄市○○區○○
    路62巷12號30樓之2 住處內。嗣丙○○甫出獄，因不詳目的
    欲持有槍枝，央請乙○○幫忙，乙○○即基於幫助持有槍彈
    之犯意，向丁○○詢問槍彈一事後相約聚餐並看槍、取槍，
    丙○○並邀約甲○○一同前往，丁○○遂於同年10月26日晚
    上8 時許，將上開所持有之槍彈取放在其母親葉吳棄治所有
    、車號8628-NY 號自用小客車之駕駛座下方空間，駕駛該車
    ，先至高雄市鼓山區哈瑪星附近搭載乙○○（坐於副駕駛座
    ），再至左營區○○○路與華夏路口搭載丙○○（坐於左後
    座即駕駛座後方），最後至三民區金獅湖附近搭載甲○○，
    欲一同前往市區某處用餐；途中，丙○○表明要看槍，丁○○即將上開槍彈遞交予有犯意聯絡之丙○○檢視察看而共同
    持有之，丙○○並將子彈裝入彈匣上膛，因渠等4 人欲先前
    往用餐，丁○○詢問槍彈如何放置，甲○○見狀，即基於共
    同持有槍彈之犯意聯絡，表明先以自己所有、隨身攜帶上車
    之黑色手拿包1 只放置槍彈，遂由甲○○將該已上膛之手槍
    放入所攜之黑色手拿包內而共同持有之。嗣為警於同日晚上
    9 時許，在高雄市○○區○○路與陽明路口攔檢盤查，在車
    內後座扣得甲○○所有、裝有上開槍彈之黑色手拿包，而查
    獲全情。
二、案經高雄市政府警察局苓雅分局報請台灣高雄地方法院檢察
    署檢察官偵查起訴。
    理  由
壹、程序部分：
    按被告以外之人於審判外之言詞或書面陳述，除法律有規定
    者外，不得作為證據，刑事訴訟法第159 條第1 項定有明文
    。當事人、代理人或辯護人於法院調查證據時，知有第159
    條第1 項不得為證據之情形，而未於言詞辯論終結前聲明異
    議者，視為有前項之同意，同法第159 條之5 第2 項亦有明
    文規定。本案用以認定犯罪事實存否之被告以外之人之言詞
    或書面陳述，被告、辯護人及檢察官於本院審理時均不爭執
    其證據能力，而本院審酌上開言詞及書面陳述，無任何不適
    當作為證據之情形，依刑事訴訟法第159 條之5 第1 項之規
    定，認有證據能力。
貳、實體部分：
一、上訴人即被告（以下稱被告）丁○○，雖於本院審理時，經
    合法傳喚而未到庭，惟其於原審審理時，就其上開犯行坦承
    不諱，並供稱：查獲的槍彈是「啞巴」於95年7 月中某日交
    給伊的，原本放在伊在新光路的住處，因丙○○叫乙○○問
    伊有沒有槍，伊說有，丙○○說他要看看，被查獲當天（即
    95年10月26日），伊把槍彈拿到車號8628-NY 號車上，放在
    駕駛座下方，依序開車去載乙○○、丙○○、甲○○，座位
    分為副駕駛座、左後座、右後座，伊將槍彈遞給後座的丙○○，丙○○將子彈上膛，因為要先去吃飯，甲○○說槍彈先
    放在他的包包裡，後來就被臨檢查獲等語（見原審96年1 月
    8 日訊問筆錄、同年1 月11日準備程序筆錄），並有如附表
    所示之槍彈扣案可證；該槍彈經送內政部警政署刑事警察局
    鑑定結果，認均具有殺傷力（詳附表「鑑定結果欄」所載）
    ，有該局95年12月1 日刑鑑字第0950164168號槍彈鑑定書附
    卷可稽，足徵被告丁○○上開自白與事實相符，堪以採信。
二、訊據上訴人即被告（以下稱被告）甲○○，固不否認扣案槍
    彈放置在其所有黑色手拿包內之事實，惟矢口否認有何共同
    持有槍彈之犯行，辯稱：扣案槍彈為丁○○所有，當時伊正
    在講電話，丙○○向伊借包包，由丙○○拿給丁○○，然後
    東西就放在包包裡面了，包包一直在車子駕駛座與副駕駛座
    的中間，伊都一直沒有拿過該包包，所以伊認為伊沒有持有
    該槍彈，伊沒有看到那包是什麼東西，伊是懷疑可能是槍，
    但伊沒有親眼看到，伊一直在講電話云云（見原審96年3 月
    28日準備程序筆錄，原審卷第58頁）；又辯稱：伊心裡知道
    可能是槍，但伊沒有看到，當初因伊父親在加護病房，伊急
    著交保，所以才於警詢、偵訊時承認犯罪云云（見原審96年
    4 月24日審判筆錄，原審卷第79頁）。惟查：
  (一)被告丁○○係因丙○○經由乙○○詢問槍枝及看槍事宜，同
    時因丙○○甫出獄相約吃飯，丙○○並邀約被告甲○○一同
    前往，被告丁○○始於95年10月26日晚上8 時許，攜帶所有
    持有之槍彈，駕車搭載其餘3 人，復在車內遞交槍彈予丙○○察看等情，業據被告丁○○供述如前，且就此部分，其並
    以證人身分於原審審理時結證明確（見原審96年4 月24日審
    判筆錄，原審卷第92-94 頁、第97頁），被告甲○○於原審
    審理時，對此部分亦不爭執。而被告甲○○持有扣案槍彈之
    情形，則據證人即共同被告丁○○歷次於原審訊問時證稱：
    當天甲○○上車後，伊叫他幫伊看一下槍是真是假，因為要
    先去吃飯，甲○○就先把槍彈放在自己的手拿包裡說等一下
    再看（見原審卷第15頁）；當天因為丙○○叫乙○○問伊有
    沒有槍，伊把槍拿到車上放，在車內將槍遞到後座，有聽到
    裝子彈的聲音，後來要去吃飯，甲○○說那槍彈先放在他的
    包包裡（見原審卷第29頁）等語；於原審審理時再次證稱：
    「（問：你在車上不曉得將槍彈放在何處，甲○○是否說先
    將槍彈放在他的包包裡面？）大概就是這樣」等語甚明（見
    原審卷第94頁），而丁○○與被告甲○○並無何糾怨，所為
    上開陳述亦不利於自己，則當無刻意設詞誣陷被告甲○○之
    虞；且依當時車上4 人欲先一同前往用餐，車內槍彈無從放
    置攜帶之客觀情形，共同被告丁○○證稱被告甲○○以其所
    有手拿包供放置槍彈一情，亦甚符常情。參以被告甲○○迭
    於95年10月26日警詢時自陳：丁○○把槍彈拿到後座叫伊收
    起來，伊就將槍彈收到伊的黑色手拿包裡，因為他們都沒有
    帶包包，所以只好放在伊的手拿包內等語（見警卷第24、25
    頁）；再於同年11月14日警詢時自陳：因為丁○○沒有包包
    ，所以查扣的槍彈才會放到伊的手拿包內，槍彈沒有包裝，
    槍枝呈上膛狀態等語（見偵卷第92頁）；又於95年11月23日
    偵訊時自陳：因為丁○○沒有包包，所以把槍彈放在伊那裡
    ，剛開始不知道是槍，但伊拿到後就知道是槍，因還差幾分
    鐘就到家，沒想到遇到警察臨檢等語（見偵卷第107 頁），
    均核與證人丁○○前揭所證被告甲○○共同持槍之陳述相符
    ，益證丁○○之該部分證詞真實可採。是被告甲○○明知車
    內之槍彈為丁○○所有，更提供所有之手拿包而自行將槍彈
    放置該手拿包內一節，堪予認定。
  (二)至被告甲○○於原審審理時，固辯稱：係丙○○向伊借用手
    拿包，其心裡知道可能是槍，但沒有看到云云。惟如前述，
    被告甲○○歷次警詢、偵訊業已一再自稱：伊係因丁○○沒
    有包包，始由伊將槍彈收放在自己攜帶之黑色手拿包內等語
    ，而其於警、偵中所供，均係出於自由意志所為，無何不法
    取供情事，於原審審理時亦未抗辯其警偵供述之任意性，竟
    於原審審理中翻異前詞，否認持有，其辯詞是否可信，誠屬
    可疑。再參諸查獲本案之警員盧俊源於原審審理時證稱：伊
    係在兩個後座左右位置的中間搜索到一個黑色的包包，伊打
    開後裡面就是本案扣案之槍彈，子彈已經上膛等語（見原審
    96年4 月24日審判筆錄，原審卷第89-90 頁），而被告甲○○於原審審理時卻辯稱：包包一直在車子駕駛座與副駕駛座
    的中間云云（見上開審判筆錄），則被告甲○○當時係坐在
    後座，其為上開辯解，顯與盧俊源所證不符，而係避重就輕
    之詞，不能採信。被告甲○○雖另辯稱：伊於警詢、偵訊中
    之自白，係為求交保所為云云，然查，其前所為之供述，除
    就槍彈為何人所有一節，或供為自己所有、或供為丁○○所
    有，而有所不一外，就其提供手拿包供放置扣案槍彈一節，
    則始終如一，足見其此部分之供述當係真實，且核與共同被
    告丁○○上開證述相吻，自以其於警詢、偵訊時所供，較為
    可採，且與事實相符。再關於被告丁○○所有取放在車內之
    槍彈，外觀是否另有包覆一情，業據丁○○證述：伊在車內
    將子彈交給後座的丙○○時，槍與子彈並沒有另外用紙或其
    他東西包裝等語（見原審卷第93頁）；而警員盧俊源亦結證
    ：伊在車內後座位置中間搜索到一個黑色包包，打開後，裡
    面就是本件扣案槍彈，沒有用紙袋包裝，直接放在包包裡面
    ，子彈全都在彈匣裡，已經上膛等語（見原審卷第90頁），
    核與被告甲○○於95年11月14日警詢時供稱：查扣之槍彈沒
    有包裝，槍枝呈上膛狀態等語相符（見偵卷第92頁），則被
    告甲○○既同在車內，且扣案槍彈未有何包裝，被告甲○○
    對被告丁○○在車內遞交槍彈予丙○○檢視、丙○○復將子
    彈上膛等情，自難諉為不知，益徵其警詢時所供為真，是其
    於原審審理時辯稱：伊當時在講電話，沒有看到槍彈云云，
    實非可信。又本案初查獲時，被告甲○○均未提及其未看到
    槍彈、其將手拿包借予丙○○、未再碰觸手拿包等節，此經
    盧俊源證述甚明，則被告甲○○於初查獲之第一時間，既未
    辯稱上情，於歷次警詢、偵訊亦未有何隻字片語，迄至於審
    判中始執此置辯，顯係卸責之詞。從而，被告甲○○於原審
    審理時所辯：伊當時正在講電話，沒有看到槍彈，將手拿包
    借予丙○○後，即未碰觸該手拿包云云，不能採信。
  (三)承前，被告丁○○上開證述：係經由乙○○居中邀約，駕車
    搭載乙○○、丙○○及被告甲○○外出用餐，除因丙○○甫
    出獄外，兼係因丙○○欲看槍、取槍，被告丁○○於途中交
    付槍彈予丙○○檢視持有並將子彈上膛，惟欲先前往用餐，
    乃由被告甲○○以其所有之手拿包放置該槍彈之案發經過等
    情，其應堪採信，業如前述，則依此情觀之，被告甲○○對
    車內置有槍彈一情，自係知悉無訛，則其進一步提供所有之
    手拿包，復親將該槍彈放入其內，客觀上對該槍彈具有事實
    上之支配控制關係，要無可疑；而衡情，若無遇警臨檢情事
    ，被告甲○○勢將攜帶該裝有槍彈之手拿包前往用餐，足見
    其管有該槍彈，並非偶然經手，迅即脫離，是其主觀對該槍
    彈有占有保管之意思，至為顯然。
  (四)另乙○○於原審審理時證稱：我們去載甲○○時，在途中丁○○說一個朋友寄放一支東西不知道是真的或是假的？大家
    在一起，伊心裡想說一支東西就是槍，伊說拿那個沒用，丙○○說拿來我看看，再來丁○○就拿一包東西給後面的人。
    ……盤查後，警察就說這裡有一支槍，是在甲○○腋下的包
    包裡面發現。伊不知槍如何來的？我們載完人後，丁○○有
    拿壹包東西給丙○○，後來伊就不知道，那包東西用紙袋包
    起來。伊問丁○○是什麼東西？丁○○說那是福袋。而東西
    丁○○拿到後面時，由誰接手，伊沒有看到，伊只看到甲○○上車時將包包夾在腋下，上車後伊就不知道了，而甲○○
    上車下車都將該包包夾在腋下云云（見原審96年4 月24日審
    判筆錄，原審卷第79-88 頁）；另於本院審理時亦大致為相
    同內容之證述（見本院96年8 月22日審判筆錄，第3-5 頁）
    。惟據上認定，乙○○係幫丙○○向被告丁○○詢問槍彈之
    人，而為幫助持有槍彈之人，其所供述難免避重就輕，而不
    能遽信。且其於偵查中亦曾證稱：……丁○○問甲○○有無
    袋子，甲○○說有等語（見95年11月23日偵訊筆錄，偵查卷
    第107 頁），惟於原審及本院審理時，則為上開與此不盡相
    符之證述，則其前後所證並不一致，是否可採信，不能無疑
    ，再縱於原審及本院審理時所證可以採信，惟其所證內容，
    亦非有利於被告甲○○，而不能採為被告甲○○有利之認定
    。
  (五)另被告甲○○聲請傳喚丁○○及丙○○到庭作證，以證明扣
    案槍彈放在其所有之手拿包內一事，其並不知情。惟共同被
    告丁○○業於原審審理時業就上情作證陳述，而被告甲○○
    上開共同持有槍彈犯行，業已事證明確，已如上述，故本院
    認待證事實已臻明暸無再調查傳喚之必要，併此敘明。
  (六)綜上所述，本件事證明確，被告丁○○、甲○○共同持有如
    附表所示槍彈之犯行，均堪認定，應依法論科。
三、核被告丁○○、甲○○所為，均係犯槍砲彈藥刀械管制條例
    第8 條第4 項之未經許可持有其他可發射子彈具有殺傷力之
    改造手槍罪、第12條第4 項之未經許可持有子彈罪。被告2
    人與丙○○就上開犯行，有犯意聯絡及行為分擔，為共同正
    犯。又非法持有槍彈等違禁物，所侵害者為社會法益，如持
    有之客體種類相同（同為手槍或同為子彈者），縱令持有之
    客體有數個（如數支手槍或數顆子彈），仍為單純一罪；是
    被告2 人持有制式子彈6 顆之行為，應僅單純論以一持有子
    彈罪。渠等以一持有行為，同時觸犯上開各罪，為想像競合
    犯，應從一重之未經許可持有可發射子彈具殺傷力之改造手
    槍罪處斷。
四、原審認被告2 人所犯上開犯行罪證明確，因而適用槍砲彈藥
    刀械管制條例第8 條第4 項、第12條第4 項，刑法第11條前
    段、第55條規定而為論處，並審酌被告丁○○、甲○○任意
    持有具殺傷力之改造手槍及制式子彈，對社會治安具有潛在
    之高度危險性，本不宜輕縱，惟念渠等未持之犯罪，未發生
    具體損害，及被告丁○○持有槍彈時間較長，犯後坦承犯行
    ，態度尚稱良好，被告甲○○持有時間雖短，但供詞反覆，
    否認犯行，態度不佳等一切情狀，均量處有期徒刑3 年4 月
    ，併科罰金10萬元，暨參酌渠等所犯情節，均依刑法第42條
    第3 項規定，諭知罰金如易服勞役，以新臺幣2 千元折算1
    日，以資懲儆。又認扣案如附表所示之槍彈，除編號2 所示
    子彈1 顆，業經試射擊發，已喪失子彈之基本構造及功能，
    而不具殺傷力，難認係違禁物外，所餘編號1 改造手槍1 支
    （含彈匣1 個）、編號2 制式子彈5 顆，均屬違禁物，而將
    違禁物，依刑法38條第1 項第1 款之規定，併予宣告沒收之
    ；及認扣案黑色手拿包1 只，為被告甲○○所有，供共犯本
    件犯罪所用之物，依同條項第2 款之規定，亦予宣告沒收之
    。其認事用法均無違誤，量刑亦屬適當，被告丁○○上訴認
    原審量刑過重，被告甲○○上訴否認犯行，均為無理由，應
    予駁回。
五、被告丁○○經合法傳喚，無正當理由不到庭，爰不待其陳述
    ，逕行判決。
據上論斷，應依刑事訴訟法第368條、第371條，判決如主文。
本案經檢察官沈紹嘉到庭執行職務。
中　　華　　民　　國　　96　　年　　9 　　月　　5 　　日
                  刑事第七庭    審判長法　官    莊飛宗
                                      法  官    孫啟強
                                      法  官    邱明弘
以上正本證明與原本無異。
如不服本判決應於收受本判決後10日內向本院提出上訴書狀，其
未敘述上訴理由者，並得於提起上訴後10日內向本院補提理由書
狀（均須按他造當事人之人數附繕本）「切勿逕送上級法院」。
中　　華　　民　　國　　96　　年　　9 　　月　　5 　　日
                                      書記官    黃玉珠
附表：
┌──┬────────┬──────┬───────────────┐
│編號│名稱            │數量        │鑑定結果                      │
├──┼────────┼──────┼───────────────┤
│1   │改造手槍（含彈匣│1支         │仿SIG SAUGER廠P220型半自動手槍│
│    │1 個，槍枝管制編│            │製造之槍枝，換裝土造金屬槍管、│
│    │號：0000000000號│            │槍機與撞針而成之改造手槍，機械│
│    │）              │            │性能良好，可擊發適用子彈，認具│
│    │                │            │殺傷力。                      │
├──┼────────┼──────┼───────────────┤
│2   │制式子彈        │6 顆（試射1 │均係口徑9mm （9 ×19mm）制式子│
│    │                │顆，餘5 顆）│彈，經實際試射1 顆，可擊發，認│
│    │                │            │均具殺傷力。                  │
└──┴────────┴──────┴───────────────┘
附錄本判決論罪法條：
槍砲彈藥刀械管制條例第8條
未經許可，製造、販賣或運輸鋼筆槍、瓦斯槍、麻醉槍、獵槍、
空氣槍或第4 條第1 項第1 款所定其他可發射金屬或子彈具有殺
傷力之各式槍砲者，處無期徒刑或5 年以上有期徒刑，併科新臺
幣1 千萬元以下罰金。
未經許可，轉讓、出租或出借前項所列槍枝者，處5 年以上有期
徒刑，併科新臺幣1 千萬元以下罰金。
意圖供自己或他人犯罪之用，而犯前二項之罪者，處無期徒刑或
7 年以上有期徒刑，併科新臺幣1 千萬元以下罰金。
未經許可，持有、寄藏或意圖販賣而陳列第1 項所列槍枝者，處
3 年以上10年以下有期徒刑，併科新臺幣700 萬元以下罰金。
第1 項至第3 項之未遂犯罰之。
槍砲彈藥刀械管制條例第12條
未經許可，製造、販賣或運輸子彈者，處1 年以上7 年以下有期
徒刑，併科新台幣500 萬元以下罰金。
未經許可，轉讓、出租或出借子彈者，處6 月以上5 年以下有期
徒刑，併科新台幣300 萬元以下罰金。
意圖供自己或他人犯罪之用，而犯前二項之罪者，處3 年以上10
年以下有期徒刑，併科新台幣700 萬元以下罰金。
未經許可，持有、寄藏或意圖販賣而陳列子彈者，處5 年以下有
期徒刑，併科新台幣300 萬元以下罰金。
第1 項至第3 項之未遂犯罰之。
